【裁判字號】    90,交訴,101
【裁判日期】    920509
【裁判案由】    業務過失致死
【裁判全文】
臺灣新竹地方法院刑事判決                          九十年度交訴字第一０一號
    公  訴  人  臺灣新竹地方法院檢察署檢察官
    被      告  庚○○
右列被告因業務過失致死案件，經檢察官提起公訴（九十年度偵字第三四九三號），
本院判決如左：
    主      文
庚○○從事業務之人，因業務上之過失致人於死，處有期徒刑捌月。
    事      實
一、庚○○係受雇於口豐食品有限公司擔任送貨員，平日反覆以駕駛貨車送貨為業，
    為從事業務之人，於民國九十年二月四日凌晨三時五十分許，駕駛車牌號碼ＢＳ
    ─五九五二號自小貨車，載魚貨沿新竹市○○街往市區東門市場方向行駛，駛至
    新竹市○○街七十三巷巷口，原應注意汽車行進中，行經未劃分向限制線之路段
    會車時應保持安全間隔，而依當時情形，天候雨、光線為夜間有照明、路面濕潤
    、無缺陷、視距不良，又無不能注意之情事，竟疏於注意及此，適有徐文斌明知
    飲酒過量情形下駕車，將導致其注意力減低，反應力變慢，而不能安全駕駛，猶
    騎乘車牌號碼ＫＦＵ─０九０號重型機車，亦疏未注意會車時應保持安全間隔，
    二車於會車時，徐文斌所騎乘車牌號碼ＫＦＵ─０九０號重型機車因失控打滑，
    人車倒地，徐文斌因而受有頭枕部裂傷五公分、腦水腫、右肩胛骨及鎖骨骨折等
    傷害，經緊急送往國軍新竹醫院救治，同日上午五時二十五分許轉往南門綜合醫
    院醫治，於同年六月十八日，終因頭胸部鈍力損傷合併衰竭死亡。
二、案經徐文斌之父己○○訴由新竹市警察局第一分局報請臺灣新竹地方法院檢察署
    檢察官相驗後偵查起訴。
    理      由
一、訊據被告庚○○固坦承在前揭時、地，有駕駛車牌號碼ＢＳ─五九五二號自小貨
    車行經該路段，與被害人徐文斌之機車會車之事實，惟矢口否認有何過失犯行，
    辯稱：我沒有擦撞到被害人徐文斌之機車，因為車上有貨要趕著送，所以我打電
    話給我的老闆娘，送完貨後我就到國軍新竹醫院，我車速沒有很快，該路段一部
    機車和小貨車會車路應該綽綽有餘云云。經查：
(1)、右揭犯罪事實，業據告訴人己○○指訴歷歷，核與在場證人乙○○證述情節相符
    ，並有道路交通事故調查表、新竹市警察局第一分局交通事故談話紀錄表、新竹
    市警察局第一分局北門派出所轄區發生變死案件初步調查報告表、國軍新竹醫院
    函所檢附之病歷資料、南門綜合醫院函、病歷資料及診斷證明書、臺灣新竹地方
    法院檢察署相驗屍體證明書、車禍現場及相驗照片共三十三幀在卷可稽。
(2)、按汽車交會時，應依左列規定：五、會車相互之間隔不得少於半公尺。道路交通
    安全規則第一百條第五款定有明文。被告庚○○平時既係從事駕駛業務之人，且
    駕駛車輛上路行駛，理當注意前揭規定；況肇事當時天候雨、光線為夜間有照明
    、路面濕潤、無缺陷、視距不良等情，亦有道路交通事故調查報告表在卷可稽，
    依照當時之情形，並無不能注意之情事，而疏未注意遵守上開道路交通安全規則
    之規定，亦據臺灣省竹苗區車輛事故鑑定委員會鑑定一、徐文斌酒精濃度過量駕
    駛重機車，行經未劃分向線之路段，會車時未保持安全間隔為肇事主因。二、庚○○駕駛自小貨車，行經未劃分向線之路段，會車時未保持安全間隔為肇事次因
    無誤，此有該會九十一年九月一日竹鑑字第九一０九三三號函附意見書在卷可佐
    。至被害人徐文斌雖亦有違反酒精濃度過量駕駛重型機車，行經未劃分向線之路
    段，會車時未保持安全間隔，惟被害人此之過失，仍不影響被告前述過失行為之
    成立，併此說明；職是之故，本件被告駕駛車輛應注意會車時應保持安全間隔，
    能注意，而疏未注意遵守上開規定，則其對於本件肇事顯有過失責任甚明。
(3)、再依證人乙○○於警訊、偵查中證述：「：：當時徐文斌和我各騎一部機車，當
    時我騎在前頭，徐文斌騎在後頭，直至約同日三時五十分許，我騎至城北街七十
    三巷口往國城街口方向附近時，聽到我身後方傳來『碰』一聲，我轉頭一看，看
    到徐文斌及其所騎ＫＦＵ─０九０號重型機車倒於地上，：：我雖未目睹ＢＳ─
    五九五二自小貨車是否有與ＫＦＵ─０九０號撞上或擦撞到，但我是在ＫＦＵ─
    ０九０號重機車前方約三公尺騎著另一部機車前進。」、「我當時騎在死者前面
    ，我有聽到『碰』一聲我就回去看看到庚○○貨車及死者機車人車倒地。」（見
    九十年度相字第一一七號相驗卷第二十三頁、第八十頁）；另證人丁○○於本院
    九十一年六月三日訊問時證稱：「我當時聽到汽車壓過涵洞二聲，也有聽到煞車
    聲，煞車聲應該是大車子的聲音，我出去後看到肇事車輛停在那裡，摩托車倒的
    地方有放置很多雜物，事故發生時，我在屋內我出去時，看到外面有二輛機車，
    也有其他人在場，另外一部騎機車的人與駕駛小貨車的被告在大小聲。」等語在
    卷（見本院卷第五十三頁），證人乙○○及丁○○雖未目睹被害人徐文斌所騎乘
    機車係遭被告庚○○所駕駛之自小貨車擦撞，臺灣省車輛行車事故覆議鑑定委員
    會函覆二車是否有碰撞不明確，亦同此見解，此有該會九十一年十一月十六日府
    覆議字第九一二二０七號函在卷可憑，況被告亦自承，本件車禍發生時，急著送
    魚貨，及被告所行駛之車道方向，僅有被告所駕駛之上開小貨車，而被害人所騎
    乘機車之車道方向前方，亦僅有證人乙○○及被害人徐文斌所騎乘之機車，堪認
    被害人徐文斌人車倒地係與被告所駕駛車牌號碼ＢＳ─五九五二號自小貨車會車
    時所造成。
(4)、復參酌卷附交通事故現場照片（見九十年度相字第一一七號相驗卷第十二至十五
    頁），被告陳文富所駕駛車牌號碼：ＢＳ─五九五二號自小貨車左側車斗有藍色
    油漆脫落之刮痕，並已新漆補上之跡象，及被害人所戴之安全帽左側有藍色油漆
    痕及疑似藍色油漆，此有臺灣新竹地方法院檢察署九十年二月十八日之勘驗筆錄
    及該小貨車之照片在卷可證。
(5)、又據證人甲○○即新竹市警察局第一分局警員於本院九十一年十一月十九日訊問
    時證述：「（問：如何記載肇事經過摘要？）答：這是我寫的，我當時是到醫院
    據雙方當事人所陳述，被害人當時在醫院還可以講話，被害人說他是被車撞。當
    時我到醫院對被害人施測酒精濃度。被害人只說他被車撞，但他沒說被何車撞。
    我之所會寫被害人遭Ａ車（係指ＢＳ─五九五二號自小貨車）撞，乃是綜合被害
    人及證人之陳述所為之記載。」、「我到醫院時被害人一直喊痛，說他被車撞。
    我不認識被告，我不會害他。」；證人戊○○即新竹市警察局第一分局北門派出
    所員警於本院同日訊問時亦證稱：「（問：本件處理之經過？）答：事發經過如
    甲○○所言。（問：筆錄何人製作？被告筆錄為何會到九十年二月十日才製作？
    ）本件筆錄是我製作的。我是依據處理相關事件之經驗製作筆錄，本件是事發後
    幾天才通知兩造到警局作筆錄。之所以會延到九十年二月十日才通知被告到警局
    作筆錄，：：案發當天是我備勤，所以相關之筆錄製作也是由我來作。當天我也
    有到現場處理。我不認識被告，我不需要陷害他。」等語屬實，而證人甲○○、
    戊○○為執法之人員，與被告並無怨隙，當無誣攀之可能及必要，足見被害人確
    因本件交通事故受傷並送醫急救之情事，應屬無疑。被告之所辯，顯為卸責之詞
    ，不足採信。
(6)、而被害人徐文彬確因本件車禍致頭胸部鈍力損傷合併衰竭死亡，亦經臺灣新竹地
    方法院檢察署檢察官督同法醫師相驗屬實，製有勘驗筆錄、相驗屍體證明書及驗
    斷書各一份附卷可憑，被告庚○○之過失行為與被害人之死亡結果間，有相當因
    果關係，應堪認定，本件事證已臻明確，被告過失致死犯行，堪予認定。
(7)、至被告所辯於本件車禍發生時，有證人丙○○目擊，並證述：「當時我帶小狗走
    在城北街以逆向之方向逛街，剛好我走在一家音響店的前面，事故發生在音響店
    再往前的一座橋的過橋後那邊，橋上堆滿了許多玻璃瓶，是用黑色大塑膠袋裝著
    ，我看見的時候就有很多袋的大塑膠袋，因為被告開藍色貨車與我是相同方向，
    我看見有兩部機車迎面而來，一前一後，被害人的朋友騎在前方，他已經騎過橋
    了，閃過橋上的玻璃瓶，但後方的騎士就撞到玻璃瓶，撞上後就倒下去了，因為
    聲音很大，千里揚的唐先生也跑出來看，而被告駕駛的藍色貨車是與我同方向從
    後面過來，他開到前面的托兒所停下來查看，他還很好心的下來看被害人，但並
    未扶被害人，後來被害人前面的朋友就掉頭回來看被害人，當時是何人報警我不
清楚，但我有看見被害人的朋友報警。救護車來了之後，是救護人員把被害人載
    走，救護車來之前，我有去看被害人，但我不敢碰他，被告也在旁邊看。警察是
    救護車開走後才來，當時現場已經沒有人了，被告也沒有在場。」，惟本件交通
    事件前後經過之時間係短暫，證人丙○○與被告係同方向行進，而事隔逾二年之
    後，證人丙○○始於本院訊問時謂從到尾均看見如何發生云云，已難確信該證言
    為真實；又證人曾采蓮係被告之老闆娘，亦未目睹事故發生之經過，復有民事連
    帶責任，所為證言難免偏頗；再就被告所駕駛之ＢＳ─五九五二號自小貨車，於
    九十年九月二十四日失竊，有新竹市警察局車輛失竊證明單在卷可稽，經本院向
    裕隆汽車製造股份有限公司函調該公司西元一九九二年五月出廠排氣量二六六四
    ＣＣ柴油貨車（型式：ＹＬＮ二六一ＤＬ、引擎號碼：ＴＤ二七─九六六二０八
    ）之相關資料並請該公司就該次出產之藍色車種所使用之油漆成分為何加以說明
    ，然經該公司以「該車型已結束生產甚久已過資料保存其限，故查無資料，無法
    提供相關參考資料。」回覆，此有該公司九十一年十一月二十五日裕服字第九一
    ０一一三號函在卷可憑。另被害人當時所戴安全帽，亦經本院送請法務部調查局
    就安全帽上除安全帽本體之顏料外，是否另有其他油漆或顏料沾附，若有沾附，
    並請說明其成分予以鑑定，該局則以「有關車禍案件中油漆或顏料證物之鑑識，
    一般需由現場遺留部分之證物與可疑肇事車輛部分之證物做多重比對以利研判。
    來函所請扣案安全帽上殘留油漆之成分分析檢驗不易進行，亦無法達到證物比對
    之目的，：：。」無法鑑定，退回在案，此亦有法務部調查局九十二年一月八日
    調科壹字第０九一００八二四六四０號函附卷可稽。惟本件被告肇事責任既係因
    行經未劃分向線之路段，會車時未保持安全間隔，已如上述，對於證人丙○○、
    曾采蓮之證言及已無從鑑定安全帽上之油漆是否為被告所駕駛小貨車上所剝落之
    油漆等情，惟此，尚難為被告有利之認定，均附此說明。
二、按從事業務之人，對於一定危險之認識能力較常人為高，故課以較高之注意義務
    。換言之，客觀上，其避免發生一定危險之期待可能性較常人為高，故其違反注
    意義務之可責性，自亦較重。被告庚○○平日以駕駛貨車為業，乃從事對他人生
    命、身體之安全，具有高度危險性之駕駛業務之人。核被告庚○○所為，係犯刑
    法第二百七十六條第二項業務過失致死罪。爰審酌被告與被害人之過失程度，被
    告肇事後之態度、被害人因此交通事故死亡，被告迄今尚未與告訴人為民事和解
    等一切情狀，量處如主文所示之刑。
據上論斷，應依刑事訴訟法第二百九十九條第一項前段，刑法第二百七十六條第二項
，罰金罰鍰提高標準條例第一條前段，判決如主文。
本案經檢察官邱朝智到庭執行職務。
中      華      民      國    九十二    年      五      月      九      日
                                    臺灣新竹地方法院交通法庭
                                        法  官  林  秋  宜
右正本證明與原本無異。
如不服本判決，應於判決送達後十日內向本院提出上訴狀（應附繕本），上訴於臺灣
高等法院。
                                        書記官  鄒  茂  瑜
中      華      民      國    九十二    年      五      月      九      日
附錄本案論罪科刑法條
刑法第二百七十六條
因過失致人於死者，處二年以下有期徒刑、拘役或二千元以下罰金。
從事業務之人，因業務上之過失犯前項之罪者，處五年以下有期徒刑或拘役，得併科
三千元以下罰金。


司法院資訊處製作；財團法人民間司法改革基金會備份。
